臺灣新北地方法院行政訴訟判決
111年度交字第106號
原      告  管濰  
被      告  新北市政府交通事件裁決處
                    設新北市○○區○○路0段000號2樓
代  表  人  李忠台（處長）
                    住同上
訴訟代理人  黃曉妍  律師  
上列當事人間因交通裁決事件，原告不服被告民國111年1月26日
新北裁催字第48-ZAB189001號、111年3月14日新北裁催字第48-Z
AB189002號裁決，向本院提起行政訴訟，本院判決如下：
    主  文
一、原告之訴駁回。
二、訴訟費用新臺幣300 元由原告負擔。
    事實及理由
壹、程序方面：
一、原告不服被告所為道路交通管理處罰條例第8條之裁決而提
    起撤銷訴訟，依行政訴訟法第237條之1規定，應適用交通裁
    決事件訴訟程序。又，本件因卷證資料已經明確，本院依同
    法第237條之7規定，不經言詞辯論，直接裁判。
二、行政訴訟法第237條之4第2項第1款、第4款：「地方法院行
    政訴訟庭收受前條起訴狀後，應將起訴狀繕本送達被告。被
    告收受起訴狀繕本後，應於20日內重新審查原裁決是否合法
    妥當，並分別為如下之處置：一、原告提起撤銷之訴，被告
    認原裁決違法或不當者，應自行撤銷或變更原裁決。但不得
    為更不利益之處分。四、被告重新審查後，不依原告之請求
    處置者，應附具答辯狀，並將重新審查之紀錄及其他必要之
    關係文件，一併提出於管轄之地方法院行政訴訟庭。」，此
    係新修正行政訴訟法（於民國100年11月23日修正公佈），
    基於交通裁決事件所具質輕量多之特殊性質，並為使法律關
    係及早確定，於是創設「重新審查」之特別救濟機制，而免
    除訴願之前置程序，使原處分機關能再次自我審查原裁決是
    否合法妥當，滿足依法行政之要求，並可兼顧當事人之程序
    利益，避免當事人不必要之時間、勞力、費用之浪費，亦可
    達成司法資源之有效利用。如原處分機關審查結果認原裁決
    確有違法或不當之情事，自可撤銷或變更原裁決，並就同一
    違規事實為新裁決並為答辯。至於此變更後之新裁決如仍非
    完全依原告之請求處置，依行政訴訟法第237條之4第3項規
    定之反面解釋，自不應視為原告撤回起訴，管轄法院仍應就
    原處分機關變更後所為之新裁決及答辯為審判對象，繼續進
    行審理。查被告本以111年1月26日新北裁催字第48-ZAB1890
    01號、第48-ZAB189002號違反道路交通管理事件裁決裁罰原
    告。嗣經原告不服，提起行政訴訟，本院依職權移請被告重
    新審查後，被告就前揭111年1月26日新北裁催字第48-ZAB18
    9002號裁決部分，乃改以111年3月14日新北裁催字第48-ZAB
    189002號違反道路交通管理事件裁決書，裁處原告吊扣汽車
    牌照6個月（違規事實及違反法條均未變更，僅為避免一次
    裁決導致裁決處分無效，乃刪除原處罰主文第二項部分），
    而因原告於起訴時即訴請撤銷原裁處之全部處罰內容，故上
    開新裁決顯非完全依原告之請求處置，依前述說明，本院司
    法審查之對象自應為被告111年1月26日新北裁催字第48-ZAB
    189001號、111年3月14日新北裁催字第48-ZAB189002號違反
    道路交通管理事件裁決書，以上合先敘明。
貳、實體方面：
一、爭訟概要：
    緣原告於110年12月2日4時51分許，駕駛所有車牌號碼000-0
    000號自用小貨車（下稱系爭汽車）而行經國道1號南向44.3
    公里處時，經內政部警政署國道公路警察局第一公路警察大
    隊警員以非固定式雷射測速儀測得其行車時速為每小時161
    公里（拍攝車頭方向，測距為174.4公尺，限速為時速100公
    里，且於違規地點上游之國道1號南向43.3公里處設有最高
    速限標誌「100」、國道1號南向43.8公里處〈即違規地點前
    約325.6公尺處〉設有測速取締標誌「警52」），因有「限速
    100公里，經雷達(射)測定行速161公里，超速61公里」、「
    行車速度超過規定之最高時速60公里(處車主)」之違規事實
    ，而當場不能或不宜攔截製單舉發，警員於110年12月24日
    填製國道警交字第ZAB189001號、第ZAB189002號舉發違反道
    路交通管理事件通知單逕行舉發，記載應到案日期為111年2
    月7日前，並於同日移送被告處理。原告於110年12月27日提
    出違規申訴（自承其為本件駕駛人），嗣經被告調查認定原
    告有違規事實，乃依道路交通管理處罰條例第43條第1項第2
    款、第4項前段、第5項前段（漏載）、第24條（第1項第3款
    ）及違反道路交通管理事件統一裁罰基準表之規定，以111
    年1月26日新北裁催字第48-ZAB189001號、111年3月14日新
    北裁催字第48-ZAB189002號違反道路交通管理事件裁決書（
    下逕合稱原處分），裁處原告「罰鍰新臺幣（下同）8,000
    元，記違規點數3點，並應參加道路交通安全講習」、「吊
    扣汽車牌照6個月」。原告不服，遂提起本件行政訴訟。
二、原告起訴主張及聲明：
  ㈠主張要旨：
    罰單照片模糊不清，且不是原圖，上面沒有日期、時間、速
    度等，舉證不明，違規事實不完整。
　㈡聲明：原處分撤銷。
三、被告答辯及聲明：
  ㈠答辯要旨：
  ⑴依員警職務報告所載，員警當時係於國道1號南向44.3公里處
    避車灣測照違規取締，有勤務分配表在卷可稽。系爭汽車經
    測行速為161公里，顯逾該路段最高限速100公里，依規定予
    以舉發，舉發行為合於正當法律程序要求，先予敘明。
  ⑵次者，依舉發現場照片，可見系爭路段確實設有『警52』標牌
    ，且標牌清晰並無斑駁破損致辨識不清之情況，參以舉發單
    位回復函，該標牌設置於國道1號南向43.8公里處，系爭汽
    車實際違規地點為44.1256公里，經計算後測速警示標誌與
    實際違規地點間距離為325.6公尺，符合「300公尺以上至10
    00公尺間」之規定，故系爭警告標牌之設置符合道路交通管
    理處罰條例（下稱處罰條例）第7條之2第3項規定；另原告
    駕駛時速係由合格檢驗之測速儀器所測得，行為時測得之時
    速為161公里，顯逾系爭路段限速100公里之規定，違規事實
    明確，舉發單位依法舉發並無違誤。被告據此依處罰條例第
    43條第1項第2款及同條第4項規定，對原告(同時為車主)作
    成裁罰處分，應無違誤。
  ⑶原告固稱檢附照片非原本，無記載違規時日、地點及速度云
    云。然自舉發單位檢附之採證照片以觀，照片記有違規日期
    為「12/02/2021」、時間為「04:51:52」、地點為「國1南4
    4.3公里」、行速為「161公里/小時」，且清晰可見系爭汽
    車車號為000-0000，對照車籍資料確為原告所有無誤，原告
    前述所言與事實不符；況原告亦於申訴書內容中提及：「我
    是駕駛人本人管濰，本次超速原因是因為本人肚子腹瀉嚴重
    實在太不舒服，才會駕駛超速…」，已自承上揭違規事實，
    堪認違規事實明確，處分應予維持。
  ⑷綜上所述，原告既為合法考有駕駛執照之合格汽車駕駛人，
    其對上述規定應知之甚詳，並應確實遵守。是原告前揭所述
    ，無非單方所執之詞，委無足取。
  ㈡聲明：原告之訴駁回。
四、本件爭點：原告於上開時、地，駕駛系爭汽車，是否有「行
    車速度超過規定之最高時速逾60公里至80公里以內」、「行
    車速度超過規定之最高時速60公里(處車主)」之違規事實？
    原告主張測速採證照片模糊不清且非原圖而舉證不明，是否
    足採？
五、本院的判斷：
  ㈠前提事實：爭訟概要欄所載之事實，除上開爭點外，其餘事
    實業據原告於起訴狀所不爭執，且有國道警交字第ZAB18900
    1、ZAB189002號舉發違反道路交通管理事件通知單、案件移
    送記錄及送達證書、原告申訴書、內政部警政署國道公路警
    察局第一公路警察大隊111年1月6日國道警一交字第1111700
    040號函、新北裁催字第48-ZAB189001及48-ZAB189002號違
    反道路交通管理事件裁決書及送達證書、內政部警政署國道
    公路警察局第一公路警察大隊111年3月7日國道警一交字第1
    111701946號函、職務報告書、勤務分配表、雷射測速儀檢
    定合格證書、測速採證照片、測速取締標誌照片、速限標誌
    設置照片、111年3月14日重開新北裁催字第48-ZAB189002號
    違反道路交通管理事件裁決書、汽車車籍查詢資料及駕駛人
    基本資料、採證光碟等件（見本院卷第59至91頁、證物袋）
    在卷足資佐證，自堪認定。
  ㈡原告於上開時、地，駕駛系爭汽車，確有「行車速度超過規
    定之最高時速逾60公里至80公里以內」、「行車速度超過規
    定之最高時速60公里(處車主)」之違規事實，而原告主張測
    速採證照片模糊不清且非原圖而舉證不明，不足採：
  ⑴應適用之法令：
    ①道路交通標誌標線號誌設置規則第55條之2：
　　  測速取締標誌「警52」，用以警告車輛駕駛人前方路段常
      有測速取締執法，促使行車速度不得超過道路規定之最高
      速限或低於規定之最低速限。本標誌設於測速取締執法路
      段前，一般道路應於一百公尺至三百公尺間，高速公路、
      快速公路應於三百公尺至一千公尺間。
    ②道路交通標誌標線號誌設置規則第85條第1項：
　　  最高速限標誌「限５」，用以告示車輛駕駛人前方道路最
      高行車時速之限制，不得超速。設於以標誌或標線規定最
      高速限路段起點及行車管制號誌路口遠端適當距離處；里
      程漫長之路段，其中途得視需要增設之。
    ③修正前道路交通管理處罰條例第7條之2第1項第7款、第2項
      第9款、第3項：
　　　汽車駕駛人之行為有下列情形之一，當場不能或不宜攔截
      製單舉發者，得逕行舉發：七、經以科學儀器取得證據資
      料證明其行為違規。前項第七款之科學儀器應採固定式，
      並定期於網站公布其設置地點。但汽車駕駛人之行為屬下
      列情形之一者，不在此限：九、行車速度超過規定之最高
      速限或低於規定之最低速限。對於前項第九款之違規行為
      ，採用固定或非固定式科學儀器取得證據資料證明者，於
      一般道路應於一百公尺至三百公尺間，於高速公路、快速
      公路應於三百公尺至一千公尺間，明顯標示之；其定點當
      場攔截製單舉發者，亦同。
    ④道路交通管理處罰條例第24條第1項第3款：
　　　汽車駕駛人，有下列情形之一者，應接受道路交通安全講
      習：三、有第四十三條規定之情形。
    ⑤道路交通管理處罰條例第43條第1項第2款、第4項前段、第
      5項前段：
　　　汽車駕駛人，駕駛汽車有下列情形之一者，處新臺幣六千
      元以上二萬四千元以下罰鍰，並當場禁止其駕駛：二、行
      車速度，超過規定之最高時速六十公里。汽車駕駛人有第
      一項第一款至第四款或前項行為者，並吊扣該汽車牌照六
      個月。汽車駕駛人違反第一項、第三項規定者，應接受道
      路交通安全講習。
    ⑥道路交通管理處罰條例第85條第4項：
　　　依本條例規定逕行舉發或同時併處罰其他人之案件，推定
      受逕行舉發人或該其他人有過失。
  　⑦按「本細則依道路交通管理處罰條例第九十二條第四項規
      定訂定之。」、「處理違反道路交通管理事件之程序及統
      一裁罰基準，依本細則之規定辦理。前項統一裁罰基準，
      如附件違反道路交通管理事件統一裁罰基準表。」，違反
      道路交通管理事件統一裁罰基準及處理細則第1條、第2條
      第1項、第2項分別亦有明定，是違反道路交通管理事件統
      一裁罰基準及處理細則即係基於法律之授權所訂定，而該
      處理違反道路交通管理事件之統一裁罰基準（即「違反道
      路交通管理事件統一裁罰基準表」）已考量「違反事件」
      、「法條依據」、「法定罰鍰額度或其他處罰」、「違規
      車種類別或違規情節」、「期限內繳納或到案聽候裁決者
      」、「逾越應到案期限30日內，繳納罰鍰或到案聽候裁決
      者」、「逾越應到案期限30日以上60日以內，繳納罰鍰或
      到案聽候裁決者」、「逾越應到案期限60日以上，繳納罰
      鍰或逕行裁決處罰者」等因素，作為裁量之標準，並未違
      反授權之目的及裁量權之本質，是其不僅直接對外發生效
      力，且被告亦應受其拘束而適用之。
  ⑵原告於上開時、地，駕駛系爭汽車，經內政部警政署國道公
    路警察局第一公路警察大隊警員於國道1號南向44.3公里處
    ，以非固定式雷射測速儀測得其行車時速為161公里（拍攝
    車頭方向，測距為174.4公尺，限速為時速100公里，且於違
    規地點上游之國道1號南向43.3公里處設有最高速限標誌「1
    00」、國道1號南向43.8公里處〈即違規地點前約325.6公尺
    處〉設有測速取締標誌「警52」），因當場不能或不宜攔截
    製單舉發，嗣經警員於110年12月24日填製國道警交字第ZAB
    189001號、第ZAB189002號舉發違反道路交通管理事件通知
    單逕行舉發，記載應到案日期為111年2月7日前，並於同日
    移送被告處理，原告則於110年12月27日提出違規申訴等情
    ，業如前述，復為原告於申訴時自承其超速違規屬實（見本
    院卷第69頁），是被告據之認原告駕車而有「行車速度超過
    規定之最高時速逾60公里至80公里以內」、「行車速度超過
    規定之最高時速60公里(處車主)」之違規事實，乃以原處分
    裁處原告前揭處罰內容，觀諸前開規定，依法洵屬有據。
  ⑶原告雖執前揭情詞而為主張。惟查：本件測速使用之雷射測
    速儀，業經檢定合格（規格為「200Hz照相式」、廠牌為「L
    TI」、型號為「TruCAM」、器號為「TC002565」，檢定日期
    ：110年11月10日，有效期限：111年11月30日），此有經經
    濟部標準檢驗局委託財團法人台灣商品檢測驗證中心發給之
    雷射測速儀檢定合格證書（見本院卷第81頁）附卷可憑，而
    該雷射測速儀核係於檢定合格證書之有效期限內，經警員李
    柏勲使用於上開時、地，在國道1號南向44.3公里處之避車
    灣執行測照違規取締；又雷射測速照相器係針對單一車輛測
    速，採證照片中十字標即為受測車輛，測速過程會記錄成一
    段連續影像，經檢視採證影像，當時確定為系爭汽車超速無
    誤，亦有前揭內政部警政署國道公路警察局第一公路警察大
    隊111年1月6日國道警一交字第1111700040號函、職務報告
    書、測速採證照片存卷可參（見本院卷第71頁、第79頁、第
    83頁）。另參以廠牌「LTI」、型號「TruCAM」之雷射測速
    儀，其測速採證照片之輸出係使用測速儀器專屬之軟體程式
    擷取連續違規影像畫面，照片上方之違規資料顯示均為內建
    ，舉發警員無法任意修改（臺灣彰化地方法院行政訴訟判決
    105年度交字第75號、臺中高等行政法院裁定105年度交上字
    第70號可資參照）。從而，原告上開超速違規行為之過程及
    數據，係經合格之測速儀器偵測所得，非警員自行編造或杜
    撰之情節，並業經執行測速照相已得清晰辨識系爭汽車之車
    牌號碼明確。是原告所執隱含以測速儀器於夜間拍攝未清晰
    呈現車體及測速數據資料紀錄於照片外等主張，顯然無據，
    自不可採。
  ㈢本件判決基礎已經明確，兩造其餘的攻擊防禦方法及訴訟資
    料經本院斟酌後，核與判決結果不生影響，無一一論述及調
    查之必要，一併說明。
  ㈣本件第一審裁判費為300元，所以確定第一審訴訟費用額為30
    0元，由原告負擔。
六、結論：原處分並無違誤，原告訴請撤銷為無理由，應予駁回
    。
中　　華　　民　　國　　111 　年　　5 　　月　　26　　日
                  行政訴訟庭  法  官  黃若美
一、上為正本係照原本作成。
二、如不服本判決，應於判決送達後20日內，向本院提出上訴狀
    並表明上訴理由（原判決所違背之法令及其具體內容或依訴
    訟資料可認為原判決有違背法令的具體事實），其未載明上
    訴理由者，應於提出上訴後20日內向本院補提理由書（上訴
    狀及上訴理由書均須按他造人數附繕本，如未按期補提上訴
    理由書，則逕予駁回上訴），並應繳納上訴裁判費新臺幣75
    0元。
                              書記官  張文泉
中　　華　　民　　國　　111 　年　　5 　　月　　26　　日